【裁判字號】    99,監宣,65
【裁判日期】    991006
【裁判案由】    監護宣告
【裁判全文】
臺灣苗栗地方法院民事裁定              99年度監宣字第65號
聲  請  人  戊○○
相  對  人  丙○○○
上列聲請人聲請對相對人為監護宣告事件，本院裁定如下：
    主  文
宣告相對人丙○○○（民國19年9 月24日出生，身分證統一編號
：Ｚ000000000號）為受監護宣告之人。
選定戊○○（民國46年12月16日出生，身分證統一編號：Ｚ00000
0000 號）為受監護宣告之人之監護人。
指定甲○○○（民國43年2 月26日出生，身分證統一編號：Ｚ000
000000 號）為會同開具財產清冊之人。
程序費用由受監護宣告之人負擔。
    理  由
一、按對於因精神障礙或其他心智缺陷，致不能為意思表示或受
    意思表示，或不能辨識其意思表示之效果者，法院得因本人
    、配偶、四親等內之親屬、最近1 年有同居事實之其他親屬
    、檢察官、主管機關或社會福利機構之聲請，為監護之宣告
    ，民法第14條第1 項定有明文。
二、本件聲請意旨略以：聲請人之母親即相對人因患有高血壓及
    腦中風，而長期臥床、意識不清無表達能力，需人照料其日
    常生活，至今毫無起色，現況已無能力處理事務，為此請求
    宣告相對人為受監護宣告之人、聲請人為相對人之監護人、
    相對人之三女甲○○○為會同開具財產清冊之人等語，並提
    出戶籍謄本、診斷證明書等件為證。本院於民國99年9 月 7
    日實施鑑定程序，並於鑑定人即行政院衛生署苗栗醫院薛耿
    銘醫師前訊問相對人，相對人插鼻胃管坐在輪椅上，對本院
    之詢問均不語，亦無法以點頭之方式表意，鑑定人並當場表
    示相對人係因大腦出血而導致失智，要作檢查再提出鑑定報
    告等語，有勘驗筆錄在卷可稽。另鑑定人鑑定後所為之報告
    ，略以：相對人約8 、9 年前腦中風，之後雙側肢體無力，
    尤其是左側肢體，動作遲緩，認知功能缺損，約3 、4 年前
    狀況更趨惡化，需他人餵食，大小便失禁，其定向感、記憶
    力、抽象思考能力、判斷力嚴重損害，無溝通及言語能力，
    經診斷為極重度血管性失智症，致為意思表示或受意思表示
    ，或辨識其意思表示效果之能力，已達完全不能之程度等語
    ，此有行政院衛生署苗栗醫院精神鑑定報告書1 份在卷可稽
    。綜上情形，堪認相對人確已達不能為意思表示或受意思表
    示之狀態，爰依首開規定，宣告相對人為受監護宣告之人。
三、又按受監護宣告之人應置監護人，法院為監護之宣告時，應
    依職權就配偶、四親等內之親屬、最近1 年有同居事實之其
    他親屬、主管機關、社會福利機構或其他適當之人選定1 人
    或數人為監護人，並同時指定會同開具財產清冊之人，法院
    為前項選定及指定前，得命主管機關或社會福利機構進行訪
    視，提出調查報告及建議，監護之聲請人或利害關係人亦得
    提出相關資料或證據，供法院斟酌，法院選定監護人時，應
    依受監護宣告之人之最佳利益，優先考量受監護宣告之人之
    意見，審酌一切情狀，並注意下列事項：一、受監護宣告之
    人之身心狀態與生活及財產狀況。二、受監護宣告之人與其
    配偶、子女或其他共同生活之人間之情感狀況。三、監護人
    之職業、經歷、意見及其與受監護宣告之人之利害關係。四
    、法人為監護人時，其事業之種類與內容，法人及其代表人
    與受監護宣告之人之利害關係，民法第1110條、第1111條、
    第1111條之1 分別定有明文。末按監護宣告之裁定，應同時
    選定監護人及指定會同開具財產清冊之人，並附理由，民事
    訴訟法第604 條第1 項亦有明文規定。本院審酌聲請人戊○○為相對人之次男，為1 親等之親屬，彼此間情感連結緊密
    ，有意願擔任相對人之監護人，並參酌苗栗縣政府老人監護
    宣告案件訪視調查表，略以：聲請人與妻長期以來與相對人
    同住，雇用外勞費用由聲請人及相對人配偶遺產共同支付。
    相對人原育有2 子5 女，長子年幼時夭折，聲請人為相對人
    之次子，上有3 個姊姊，下有2 個妹妹，據相對人之三女甲○○○表示，聲請人與妻都很孝順父母，並手足關係尚佳，
    因聲請人工作、生活及婚姻關係正常，故選定聲請人擔任相
    對人之監護人應屬合適。又甲○○○住相對人附近，經濟狀
    況亦較佳，常會前來探望相對人，而電聯相對人其他女兒（
    陳秀霞、丁○○、乙○○、陳玉美），皆表示同意甲○○○
    為會同開具遺產清冊之人等語。另相對人之其餘子女，即聲
    請人之姊妹陳秀霞、丁○○、甲○○○、乙○○、陳玉美等
    5 人復經本院檢附聲請人民事監護宣告聲請狀繕本函請其等
    於文到10日內就本件聲請表示意見，惟迄未表示意見到院。
    足認由聲請人擔任相對人之監護人，應可善盡保護相對人權
    益之責任。另甲○○○為相對人之三女，其有意願擔任會同
    開具財產清冊之人，而甲○○○之其他兄弟姊妹，除聲請人
    外，即陳秀霞、丁○○、乙○○、陳玉美等4 人就甲○○○
    擔任會同開具遺產清冊之人乙節亦未表示任何意見。綜上，
    爰依前揭規定，選定聲請人戊○○為相對人之監護人，併指
    定甲○○○為會同開具財產清冊之人。
五、依民事訴訟法第608條第1項，裁定如主文。
中    華    民    國    99    年    10    月    6     日
                  家事法庭法  官  潘進順
以上正本係照原本作成。
如不服本裁定關於選定監護人及指定會同開具財產清冊之人等部
分，應於送達後10日內向本院提出抗告狀，並應繳納抗告費新臺
幣1000元；其餘關於宣告監護部分，不得抗告。
                             書記官  劉文倩
中    華    民    國    99    年    10    月    7     日

司法院資訊處製作；財團法人民間司法改革基金會備份。
